【裁判字號】    98,台上,5721
【裁判日期】    981002
【裁判案由】    違反槍砲彈藥刀械管制條例
【裁判全文】
最高法院刑事判決            九十八年度台上字第五七二一號
上  訴  人  甲○○
選任辯護人  蕭玉杉律師
上列上訴人因違反槍砲彈藥刀械管制條例案件，不服台灣高等法
院中華民國九十八年六月三日第二審更審判決（九十八年度上更
(一)字第一二０號，起訴案號：台灣板橋地方法院檢察署九十五年
度偵字第二一八０六號），提起上訴，本院判決如下：
    主  文
上訴駁回。
    理  由
按刑事訴訟法第三百七十七條規定，上訴於第三審法院，非以判
決違背法令為理由，不得為之。是提起第三審上訴，應以原判決
違背法令為理由，係屬法定要件。如果上訴理由書狀並未依據卷
內訴訟資料，具體指摘原判決不適用何種法則或如何適用不當，
或所指摘原判決違法情事，顯與法律規定得為第三審上訴理由之
違法情形，不相適合時，均應認其上訴為違背法律上之程式，予
以駁回。本件原判決撤銷第一審關於論處上訴人甲○○製造具殺
傷力之改造手槍罪刑部分之判決，改判仍論上訴人以未經許可，
製造可發射子彈具有殺傷力之改造手槍，累犯罪，處有期徒刑伍
年參月，併科罰金新台幣捌萬元，並諭知罰金易服勞役之折算標
準，及為相關從刑之宣告。係依憑上訴人自始坦認持有扣案具殺
傷力改造槍枝及尚未具有殺傷力之改造槍枝等情屬實，其在警詢
中坦承：警方所查扣之改造槍枝成品及半成品，是上訴人購買道
具槍後自行拆解改造組裝。伊於民國九十三年九月二十九日早上
五時許，在板橋市○○○○○路加油站旁，因細故持扣案上膛槍
枝（即本件具殺傷力之槍枝），朝綽號「阿來仔」之男子所駕自
小客車之擋風玻璃開一槍；並於偵查中供承：扣案之物是伊買的
，後來有變造組裝，伊有去山區試射過，製造的知識都是自己研
究；又於九十三年十月一日第一審羈押庭法官訊問時坦認：（為
何確定有一把是有殺傷力？）因為那一把是我改造的，而且我有
試射過，就是朝車子擋風玻璃打的那把槍，試射結果整個玻璃都
打破；嗣於九十三年十月十一日偵查中又供認：（在篤行路查扣
的物品是你的？）是的，我有改造過，它原是道具槍，槍管未開
通，可以擊發但不會有彈頭出去，我把槍管開通，用電鑽鑽通，
擊發的子彈也是我改裝過的。（提示扣案物品清冊與照片，有何
意見？）……照片第三張的槍枝（即扣案已上膛具殺傷力之槍枝
）也是在篤行路查到的，有改造過，不是在警局組裝，照片第七
頁電鑽及研磨機是改造槍枝用的；復於九十三年十一月三十日法
官審理延長羈押訊問中供承：扣案之槍枝確實是我改造的，我從
頭到尾都有承認等情不諱，參酌卷附內政部警政署刑事警察局九
十三年十一月二十三日刑鑑字第０九三０二０六四九一號槍彈鑑
定書（記載：扣案槍枝一支，槍枝管制編號：00000000
00，認係購入仿 BERETTA廠84型半自動玩具手槍換裝土造金屬
槍機、槍管而成之改造手槍、雖送鑑槍枝扳機無法正常復位，惟
仍可以外力方式輔助定位，可擊發適用子彈，認具殺傷力；扣案
槍枝一支，槍枝管制編號：0000000000，認係仿BERE
TTA 廠92FS型半自動手槍製造玩具手槍，已換裝土造金屬槍機、
槍管，槍枝經檢視，送鑑槍枝滑套無法後退至定位且擊錘功能損
壞，認無法供上膛子彈擊發使用，依現狀認不具殺傷力）；內政
部九十七年六月二十五日內授警字第０九七０八七０九一五號函
（記載：上開92FS型槍枝換裝之土造金屬槍機、槍管，係屬內政
部八十六年十一月二十四日台（八六）內警字第八六七０六八三
號公告之槍砲主要組成零件），及扣案改造工具研磨機一台、電
鑽一支、改造槍枝三支等證據資料，而為論斷，已敘述其所憑之
證據及認定之理由。而以上訴人否認有製造槍枝犯行，並辯稱：
上訴人被查獲當天正好是內政部公告自首報繳槍枝最後一天，台
北縣政府警察局板橋分局（下稱板橋分局）三組組長林秦忠告知
如交出槍枝，就算是自首報繳，且以電話取得檢察官的同意，伊
才帶警員取出本案具殺傷力改造槍枝。是上訴人之自白係員警以
不正方法，誘使上訴人為虛偽自白，且上訴人所供改造槍枝方法
前後不同，顯有不實，該自白並無證據能力。又上訴人係為使案
情單純，而胡亂交代有將槍管打通，但扣案所謂改造工具，均係
其父之水電維修工具，伊無製造槍枝云云，係飾卸之詞；證人即
上訴人之父鄭安宏在第一審證稱：扣案小電鑽係其所有平日作工
程使用等語，係屬迴護之詞，均無足採取，在理由內依憑調查所
得證據，詳加指駁；並說明：(一)、依證人即板橋分局組長林秦忠
在第一審否認有告知被告（即上訴人）有自首報繳規定適用，並
證陳：派出所同仁在被告車上查獲大量槍枝，懷疑被告另有槍枝
，告以如果還有，就告知伊等去查，伊可以向檢察官報告被告犯
後態度良好，請其斟酌；後來被告帶伊到板橋、新莊等地去取槍
，但都沒查獲，所以伊也沒向檢察官報告；證人即製作被告警詢
筆錄警員葉國棟於第一審亦證稱：當時車上查獲槍枝及子彈，被
告表示曾去向仇家開槍，所以懷疑被告還有槍枝，因此被告才帶
伊等去查獲扣案具殺傷力改造手槍各等語，自難認被告交出上開
具殺傷力改造手槍，係基於證人林秦忠、葉國棟以適用自首報繳
規定相誘所致。證人林秦忠雖於第一審另證稱：我當初的意思應
該是自首，因為當初警方不知道的槍枝，若被告把槍枝交出來，
則請檢察官認定被告自首等語，然亦證陳：沒有交代葉國棟這樣
處理云云，核與證人葉國棟到庭所證：本案有殺傷力之槍枝是在
包圍那棟房子（指查獲上訴人地點）樓梯電箱內查獲。被告被查
獲後帶林秦忠去二個地方，沒有查獲槍枝，林秦忠把被告交給我
們，被告在派出所把查扣槍枝零件組裝，但組裝不起來，被告說
有去開過槍，我們認為他還有槍枝。沒有跟被告說若交出槍枝，
算他自首，林秦忠亦沒有交代等語相符，因認被告遭警方查獲槍
彈等成品、半成品後，雖經警方帶同前往兩地查扣槍枝，惟無所
獲應甚明確。衡以警員於案發現場查獲被告時，已扣得具殺傷力
之改造子彈，並查獲可供改造槍枝研磨機一台、電鑽一支等工具
及改造手槍半成品、彈匣四個、火藥八個等物，有上開物品扣案
可稽，已足令警員懷疑被告有改造槍枝之犯行，自無再以自首報
繳為條件誘使被告交出扣案具殺傷力改造槍枝之必要。(二)、證人
林昆豐（因施用毒品與被告在同地點樓上被查獲）雖於第一審證
稱：派出所及三組的人都有提到自首報繳的規定及條件等語，然
依林昆豐所供當時在警察局位置，與被告中間隔有門扇且相隔約
三公尺，而林昆豐就取得員警槍枝之過程供詞前後不一，復與被
告兩人就槍枝係何人藏置於查獲之地點一節，供詞矛盾，因認證
人林昆豐所述係迴護被告之詞，難以採信。(三)、被告於警詢、偵
查及原審羈押庭訊問時均坦承確有改造槍枝之犯行，並無齟齬之
處，雖其供陳改造方式不同，然改造槍枝本不只單一步驟，故被
告於警詢中供稱：扣案物是伊買的，後來有變造組裝，伊有試射
過等語；於偵查中則供稱：伊把槍管開通，用電鑽鑽通各等語，
應係分別陳述其改造槍枝之過程，互無矛盾，其自白屬實，自得
作為證據。被告既多次自承有改造槍枝並持以射擊之供詞，倘被
告係為使案情單純而胡亂自白，則自承持有槍枝即可，實無供承
製造槍枝及持槍枝向綽號「阿來仔」車輛開槍等情之必要。設若
被告因誤會其有自首報繳規定之適用而自白，至遭羈押才知情，
何以嗣又在偵查中及檢察官聲請延長羈押庭訊問時，仍坦承確有
改造槍枝等犯行，是被告之上開自白，應係真實可信，自得作為
證據。(四)、刑法第六十二條所謂發覺，並非以有偵查犯罪之機關
或人員確知其人犯罪無誤為必要，而於對其發生嫌疑時，即得謂
為已發覺。又犯罪事實之一部既已被發覺，雖在檢察官或司法警
察官訊問中，被告陳述其未發覺之部分犯罪行為，然並不符合刑
法第六十二條之規定，不應認有自首之效力。依證人葉國棟於審
理中證陳：伊當天服巡邏勤務，在案發地點發現被告在自小客車
內，車輛之引擎蓋有明顯彈痕，伊等上前盤問並調被告前科紀錄
時，被告就逃跑，追了約三十公尺才抓到，在車內有查獲改造槍
枝、子彈成品及改造工具；後續的過程是先通報勤務中心，由偵
查隊來支援偵辦，由隊長林秦忠帶同被告去查其他槍枝後，交派
出所由伊等製作筆錄；被告有帶同伊等至案發現場查獲扣案已上
膛之槍枝等語；及證人葉國棟、林秦忠之前關於係被告先坦認有
持槍射擊，及在現場車內已查獲槍枝及扣案工具，懷疑被告有其
他槍枝，始向被告追查之證詞；並有員警先行扣得改造子彈成品
、改造手槍半成品、彈匣、火藥、改造槍枝之研磨機一台、電鑽
一支等工具可憑。因以證人葉國棟、林秦忠所證因懷疑被告有改
造槍枝之犯行，而勸導被告交出扣案改造手槍等語為可信。並認
有查緝犯罪職責之員警於查獲被告之際，即已懷疑被告有製造槍
枝犯行，並著手調查，被告帶員警取出扣案改造手槍，應屬對其
犯行之自白，難認有自首及槍砲彈藥刀械管制條例第十八條之自
首報繳減免規定之適用之理由。從形式上觀察，原判決並無足以
影響判決結果之違背法令情形存在。上訴意旨略以：(一)、行政院
內政部於九十三年六月二十八日公告，其公告實施期間為九十三
年七月一日至九月三十日，報繳槍枝、彈藥免刑（行政院九十三
年六月二十八日院台治字第０九三００二九九六０號函及內政部
九十三年六月二十八日內警字第０九三０一０三六六０號函）。
上訴人於九十三年九月三十日為警逮捕後，警方並未查獲具殺傷
力之槍枝，係上訴人依林秦忠之勸說而報繳，此依證人林秦忠於
原審九十七年十一月十一日審理時證述，曾勸導上訴人冤冤相報
何時了，若有其他槍枝，趕快帶我去查，這部分我可以算他自首
等語即明。上訴人於內政部公告期限內，自動報繳扣案之槍枝，
已符合槍砲彈藥刀械管制條例第十八條第一項及第二項自首規定
，原判決認與上開規定不合，有適用法則不當之違法。(二)、本件
台灣板橋地方法院檢察署起訴書記載：上訴人係在台北縣新莊市
○○路一四一巷十五號處，改造、製造槍枝等情。惟案發當日，
上訴人並非在該處被警查獲，且原判決事實記載「上訴人……於
九十三年間某時，在不詳地點……」，未明白認定犯罪地點，有
判決不備理由之違法。(三)、原判決併採扣案之研磨機一台、電鑽
一支、改造手槍三支，為上訴人製造具殺傷力之槍枝罪之證據，
惟依內政部警政署刑事警察局九十六年四月三十日刑鑑字第０九
六００四三五五七鑑定函內容：扣案工具表面周圍部分金屬碎屑
，無法確認是否為改造槍枝子彈所留等語，應不能證明上開物品
是否為改造本件槍枝之工具，原判決不予採取，且未敘明理由，
係屬違法。(四)、原判決理由說明：扣案物品研磨機一台、電鑽一
支，為上訴人所有，且供其改造槍枝所用，予以宣告沒收，另槍
枝半成品、槍套一個、開山刀四把、對講機二具、銼刀一支、望
遠鏡一台，則無證據證明係供上訴人犯本案所用或所預備之物，
不予宣告沒收等語，與原審判決書所指物件不符。尤以扣案子彈
半成品、彈頭、底火、彈身、子彈底座、火藥等物品，均未說明
如何處理，原判決有適用刑法第三十八條第一項規定不當之違誤
。(五)、原判決依據上訴人在警詢、偵查及第一審訊問時，坦承有
本件改造扣案槍枝犯行，據為不利上訴人之認定。然上訴人係因
辦案人員誤導而承認。上訴人於羈押時始發覺受騙，曾於九十三
年十一月十一日提出刑事答辯狀，說明實情。原判決對此有利上
訴人之陳述不予採納而未說明理由，有判決不備理由之違法。(六)
、上訴人及辯護人在原審之前審，於九十七年九月二十五日準備
程序時即陳稱：案發當日上訴人因警方告知自首之承諾，始帶員
警至其他三地點查獲槍枝及其他扣案物件，並請求傳喚證人即上
訴人之弟鄭登宇、姐鄭宜蓁及姊夫連國寶為證，經上訴審法院傳
喚，於九十七年十月十四日庭訊時，僅鄭登宇到庭，證人鄭宜蓁
及連國寶二人並未到庭作證。原審未再予傳喚查證，有調查職責
未盡之違法。(七)、警方未提出本件其他二處查獲扣案物件之「住
戶自願搜索同意書」，原審亦未查明是否涉及非法搜索，有調查
職責未盡之違法。(八)、原審審理時，曾提示槍枝令上訴人辨識，
惟其他物件均未提示使其辨識，其程序違反刑事訴訟法第一百六
十四條第一項有應於審判期日提示調查之證物未予調查之違背法
令。且依卷內台灣高等法院九十七年度保字第一０一四號之贓證
物品清單，並無扣案工具電鑽一支，該工具遺失，仍據以認定為
上訴人之改槍枝造工具，有判決不載理由之違背法令云云。惟查
：（一）原判決認上訴人在警詢、偵查及法院訊問時坦認犯罪，
其自白核與事實相符，且並無出於警察誘導之實據，認具證據能
力，又其自白之情節與刑法第六十二條及槍砲彈藥刀械管制條例
第十八條第一項、第二項規定之自首減免之規定不合，已就相關
事證詳加調查論列，復綜合上訴人之供述及證人林秦忠、葉國棟
之證詞，以及卷內扣案證物，參互斟酌判斷，資為不利於上訴人
之認定，併已說明其取捨判斷所得心證。雖就證人林秦忠證稱：
曾勸導上訴人冤冤相報何時了，若有其他槍枝，趕快帶我去查，
這部分我可以算他自首等語，未明白指駁，稍嫌簡略，但是否合
於自首，係依法律規定之要件而為認定，依原判決認定之事實及
卷內被告前案紀錄表資料，上訴人既屬有前科之累犯，自已知悉
刑案偵查及審判之程序，難認林秦忠上開勸導足致上訴人誤認是
否合於自首得由警員自行認定。是縱證人所述屬實，亦不足以為
不同之認定，自於判決結果不生影響，不能執為適法之第三審上
訴理由。（二）有罪判決事實之記載，旨在辨別犯罪之個別性，
犯罪之時間、地點，除有特殊情形外，並非構成犯罪事實之要素
。故依訴訟資料為記載已達於可得確定之程度，而無礙於犯罪個
別性之辨別者，自不生違背法令之問題。原判決事實認定上訴人
於九十三年間，在不詳地點，製造扣案改造手槍等情，雖因上訴
人事後翻供否認製造槍枝而未明白認定其製造改造槍枝之地點，
但本案槍枝均已扣案，且無礙犯罪個別性之辨別，即不能指為違
法。（三）法院認定犯罪之證據，並非必依鑑定書而為判斷。原
判決認定扣案研磨機、電鑽係上訴人之製造槍枝之工具，已敘明
係依憑扣案槍枝、上開工具及上訴人之自白而為認定（見原判決
第七頁理由(三)倒數第八行、第四行），核與卷內證據資料相符，
判決並無違誤。至於內政部警政署刑事警察局九十六年四月三十
日刑鑑字第０九六００四三五五七號函謂：扣案工具表面周圍部
分金屬碎屑，無法確認是否為改造槍枝子彈所留等語，其鑑定結
果既無從自金屬粉屑判定待證事項，則該鑑定結果，即不足推翻
原判決所採之事證，而為有利上訴人之認定。原判決不予採取，
縱未予說明，亦不足以影響判決之結果，自難執以指摘，資為適
法之第三審上訴理由。（四）原判決理由內對於扣案仿 BERETTA
廠84型半自動玩具手槍換裝土造金屬槍機、槍管之改造手槍一支
（槍枝管制編號：0000000000）、土造金屬槍機一支
、槍管一支、研磨機一台、電鑽一支宣告沒收及對扣案槍枝半成
品、槍套一個、開山刀四把、對講機二具、銼刀一支、望遠鏡一
台不予沒收，均已依卷內證據資料，說明其宣告沒收及不為沒收
之理由（原判決第十三頁），判決並無違誤。至於上訴意旨臚列
之子彈半成品、彈頭、底火、彈身子彈底座、火藥等，既係子彈
相關物件（上訴人同案另犯製造子彈部分，已經判決有罪確定）
，原判決不在本件製造槍枝部分論列，於法亦無不合，上訴意旨
執以指摘，亦非上訴第三審之合法理由。（五）依卷內資料，上
訴人固於九十三年十一月十一日具狀陳稱，有員警告知得以報繳
槍枝自首無罪云云（見偵字第一五六０九號卷第七八頁至八五頁
），惟原判決理由已經敘明上訴人受羈押後，於九十三年十一月
三十日在法官訊問時，仍坦認有改造槍枝等語，因認上訴人既自
稱羈押時即已知情，但仍為犯罪事實之自白，因認其自始對製造
槍枝部分之自白與事實相符，真實可信，而採為判決之基礎（原
判決第七頁理由(三)及倒數第二行起），核與卷內證據資料相符。
上訴人既於具狀之後，又為改造槍枝之自白，其書狀所持之爭辯
，既不足以動搖原判決之認定。上訴意旨執以指摘，無非就原審
採證認事之職權行使，專憑己見，泛言指摘，再為事實上之爭執
，自非適法之第三審上訴理由。（六）刑事訴訟法所稱依法應於
審判期日調查之證據，係指與待證事實有重要關係，在客觀上顯
有調查必要性之證據而言，故其範圍並非漫無限制，必其證據與
判斷待證事實之有無，具有關連性，得據以推翻原判決所確認之
事實，而為不同之認定者，始足當之。若僅係枝節性問題，或所
證明之事項已臻明瞭，當事人聲請調查之證據，僅在延滯訴訟，
自屬欠缺其調查之必要性，法院未為無益之調查，要無違法可言
。依卷內資料，原審之前審固依上訴人之聲請傳喚證人即其弟鄭
登宇、其姐鄭宜蓁及姐夫連國寶，僅證人鄭登宇到庭作證，鄭宜
蓁及連國寶則未到場。惟上訴人及其辯護人已當庭陳稱捨棄傳喚
對上開二證人（見原審上訴字卷第一一五頁反面、第一一六頁）
，則原審認本件事證已明，不為無益之調查，自不違法。上訴意
旨，專執己見，漫事爭執，仍非合法之笫三審上訴理由。（七）
依卷內台北縣政府警察局板橋分局搜索筆錄及扣押筆錄之記載，
本件搜索地點在板橋市○○路○段玉平巷五之二號前，搜索係經
上訴人同意，本次搜索復搜得扣案槍枝、零組件、銼刀、研磨機
、電鑽等物而予扣押，均有經上訴人簽名之上開搜索扣押筆錄、
上訴人之搜索同意書、及扣押物品清冊在卷可稽（偵字第八頁至
第十二頁）。原判決採為判斷之依據，於法自無違誤。上訴意旨
妄指為違法，自非依據卷內訴訟資料執為指摘之合法第三審上訴
理由。（八）基於直接審理原則，審判長於審判庭提示判決基礎
之證據資料，令被告辨認，旨在擔保證據資料之真實性，兼具保
護被告之防禦權，至於審判期日雖未調取該證物，然審判庭已就
與該證物具同一性之紀錄，例如證物之照片提示被告辨認並辯論
，被告並未表示與扣押之物品不符，則與提示證物之效用並無差
別，自無違程序正義可言，於判決本旨及結果即不生影響。依原
審審判筆錄之記載，審判長雖漏未提示扣案電鑽一支，但已經提
示扣案電鑽之照片（見原審更字卷第一０五頁），且觀該彩色照
片清晰可辨（偵字第一五六０九號卷第二三頁），上訴人就照片
之電鑽係經警當場查扣之物品，復無爭執，則與提示證物之效用
，無分軒輊，雖原審未調取扣案之電鑽予以提示，稍有瑕疵，但
對判決結果顯不生影響，尚不得執為適法之第三審上訴理由。（
九）其餘上訴意旨，則置原判決之明白論斷於不顧，或仍持原判
決已說明理由而捨棄不採之陳詞辯解，再為事實上之爭執，或就
屬於事實審法院採證認事職權之行使，或就不影響於判決本旨之
枝節事項，全憑己見，任意指摘，難謂已符合首揭法定上訴第三
審之要件。其上訴違背法律上之程式，應予駁回。
據上論結，應依刑事訴訟法第三百九十五條前段，判決如主文。
中    華    民    國  九十八  年    十    月    二    日
                      最高法院刑事第三庭
                          審判長法官  林  增  福
                                法官  張  清  埤
                                法官  陳  世  雄
                                法官  何  菁  莪
                                法官  邱  同  印
      本件正本證明與原本無異
                                      書  記  官
中    華    民    國  九十八  年    十    月    七    日
                                                Ａ


司法院資訊處製作；財團法人民間司法改革基金會備份。
